【裁判字號】    95,簡,477
【裁判日期】    951004
【裁判案由】    就業服務法
【裁判全文】
臺北高等行政法院簡易判決
                                     95年度簡字第00477號
原      告  甲○○
                            送.
被      告  新竹縣政府
代  表  人  丙○○（縣長）
訴訟代理人  丁○○
上列當事人間因就業服務法事件，原告不服行政院勞工委員會中
華民國95年4月7日（發文日期95年4月19日）勞訴字第095001041
9號訴願決定，提起行政訴訟。本院判決如下：
    主  文
原告之訴駁回。
訴訟費用由原告負擔。
    事  實
一程序說明
  本件因屬不服行政機關所為罰鍰處分而涉訟，其標的之金額為
  新臺幣（下同）15萬元，係在20萬元以下，依行政訴訟法第22
  9條第1項第2款、第2項規定及司法院民國（下同）92年9月17
  日（92）院臺廳行一字第23681號令，應適用簡易程序，本院
  並依同法第233條第1項規定，不經言詞辯論，逕行裁判。
二事實概要：
  原告自94年08月起以日薪1200元，聘僱未經主管機關許可之越
  南籍逃逸外勞CHU VAN UYEN（下稱ｃ君，護照號碼：A0000000
  A）為其從事電梯工程工作，而於94年10月26日16時40分許於
  坐落新竹縣竹北市縣○○路「爵士悅建築工地內」（下稱系爭
  工地），當場為新竹縣警察局竹北分局員警查獲，該分局乃以
  94年11月25日竹縣北警外字第0945000322號函移由被告處理，
  被告審認結果，依就業服務法第57條第1款及第63 條第1項規
  定，作成94年12月8日府勞福字第0940156244號違反就業服務
  法罰鍰案件處分書處原告罰鍰15萬元（下稱原處分）。原告不
  服，提起訴願，遭決定駁回，遂提起本件行政訴訟。
三兩造聲明：
  (一)原告聲明：
    1.撤銷原處分及訴願決定。
    2.訴訟費用由被告負擔。
  (二)被告聲明：
    1.駁回原告之訴。
    2.訴訟費用由原告負擔。
四兩造爭點要領：
  (一)原告主張：
    原告於94年10月在系爭工地，從事電梯安裝作業，案發當天
    中午12時左右，一名剛認識不久的越南籍外勞，以電話通知
    後，他和他的朋友兩人一起來到系爭工地，問原告是否能幫
    他們介紹工作，原告要他們等原告忙完再說，於是該兩人就
    在系爭工地聊天，原告因聽到打鬥的聲音，開著電梯到地下
    室一看究竟，才知外勞被警察壓在地上，原告因基於朋友的
    立場，勸外勞不要反抗，有事好講。事後被告在沒有任何證
    據證明該外勞是原告聘僱，不作詳細的調查，草率處罰，心
    中深感不服。
  (二)被告辯稱：
    按就業服務法第42條規定旨在保障國民工作權，聘僱外國人
    工作，不得妨礙本國人之就業機會；同法第57條第1款規定
    雇主聘僱外國人不得有聘僱未經許可、許可失效或他人所申
    請聘僱之外國人，故針對聘僱外國人從事工作，立法採申請
    許可制。原處分卷之原告偵訊筆錄影本，原告自承係從事電
    梯安裝工程工作的小包商，且ｃ君自案發當日中午開始聊到
    警方查獲為止。ｃ君亦自承警方於94年10月26日16時40分查
    獲時正在從事電梯工程的工作，當時是一個人在該處工作，
    且是原告自8月份開始雇用並一起工作至警方查獲為止共約
    3個月，每日薪資為1200元，工作8時至17時止。原告、ｃ君
    並於筆錄末行簽名捺印，原告聘僱未經主管機關許可之ｃ君
    從事工作之事實，應無違誤。依前開就業服務法規定，聘僱
    外國人從事工作，應依法申請許可，按原告已違反法律上之
    義務而應受行政罰之行為。原告所訴理由難謂採據，且被告
    體恤原告乃屬初犯，故僅處15萬元罰鍰。揆諸首揭法條規定
    ，核無不合。
五心證要領：
  (一)原告主張：原告與ｃ君間僅為朋友關係，案發當日，ｃ君僅
    因為其與友人詢問原告得否為其介紹工作，而至系爭工地，
    原告與ｃ君間並無僱傭關係，絕無ｃ君為原告工作之情事。
    求為判決撤銷原處分及訴願決定云云。
  (二)被告則以：按聘僱外國人從事工作，應依就業服務法之規定
    申請許可，ｃ君係一逃逸之外籍勞工，原告未依法向主管機
    關申請許可，依照ｃ君於94年10月26日調查筆錄中供認，其
    自94年8月份起以每日工作時間8時至17時，薪資1,200元，
    為原告從事電梯工程工作；且其亦自承於94年10月26日16時
    40分遭被告所屬之警察局竹北分局員警查獲時，係其一人單
    獨從事電梯工程工作等情，足認原告與ｃ君間確存有僱傭關
    係。從而被告依法處以原告15萬元罰鍰並無違誤。求為判決
    駁回原告之訴等語。
  (三)按「為保障國民工作權，聘僱外國人工作，不得妨礙本國人
    之就業機會、勞動條件、國民經濟發展及社會安定。」、「
    除本法另有規定外，外國人未經雇主申請許可，不得在中華
    民國境內工作。」、「雇主聘僱外國人不得有下列情事：一
    、聘僱未經許可、許可失效或他人所申請聘僱之外國人。…
    …」、「違反……第五十七條第一款……規定者，處新臺幣
    十五萬元以上七十五萬元以下罰鍰。」分別為就業服務法第
    42條、第43條、第57條第1款及第63條第1項所明定。申言之
    ，為保障國民工作權、維持社會秩序而避免妨礙本國人之就
    業機會、勞動條件、國民經濟發展及社會安定，就業服務法
    第57條第1款明文禁止非法聘僱未經許可、許可失效或他人
    所申請聘僱之外國人從事工作。雇主如需要聘僱外國人從事
    工作，依據同法第42條及第43條之規定，立法採申請許可制
    ，是雇主如需聘僱外國人從事工作，即應依法申請許可。
  (四)首開事實概要欄所述之原告自94年08月起以日薪1200元，聘
    僱未經主管機關許可之越南籍逃逸外勞ｃ君，為其從事電梯
    工程工作，而於94年10月26日16時40分許於系爭工地，當場
    為新竹縣警察局竹北分局員警查獲之情，原告除承認94年10
    月26日16時40分許系爭工地，ｃ君在場外，否認有雇用ｃ君
    情事。惟查，ｃ君於94年10月26日新竹縣警察局竹北分局調
    查筆錄中供稱，其自94年8月份起以每日工作時間8時至17時
    ，薪資1,200元，為原告從事電梯工程工作，及於94年10月
    26日16時40分遭警查獲時，係其一人單獨從事電梯工程工作
    等語，有調查筆錄影本附原處分卷可稽。又ｃ君係係一逃逸
    之外勞，為營建業技工，除為兩造所不爭外，亦有外勞居留
    資料查詢－明細內容顯示畫面、ｃ君中華民國外僑居留證影
    本、ｃ君被查獲時現場照片影本等附原處分卷可稽，則ｃ君
    既為逃逸外勞，自有謀生之需要，且與原告無仇恨，再徵之
    原告於警方調查時供稱，ｃ君係於是日中午至系爭工地找原
    告聊天，而查獲時間為是日下午4時40分，此亦有調查筆錄
    在原處分卷可稽，故縱以原告所稱ｃ君於系爭工地時間長達
    5時之久，原告陪ｃ君聊天，顯然與常情有違，從而，應以
    ｃ君於警局調查時供稱之情節為可採，原告主張原告與ｃ君
    間僅為朋友關係，案發當日，ｃ君僅因為其與友人詢問原告
    得否為其介紹工作，而至系爭工地，原告與ｃ君間並無僱傭
    關係，絕無ｃ君為原告工作之情事云云，為無可採。原告與
    ｃ君間確存有僱傭關係，本件原告違章事實，可以確認。
  (五)綜上所述，原告未經主管機關之許可，即聘僱越南籍逃逸外
    勞ｃ君為其從事電梯工程工作，原處分以原告違反就業服務
    法第57條第1款之規定，依同法第63條第1項之規定，課以原
    告15萬元罰鍰之處分，洵屬合法，訴願決定遞予維持，亦無
    不合，原告起訴請求撤銷原處分及訴願決定，為無理由，應
    予駁回。
六據上論結，本件原告之訴為無理由，依行政訴訟法第233條第1
  項、第98條第3項前段，判決如主文。
中    華    民    國    95    年    10    月    4     日
                        第一庭  法  官  王立杰
上為正本係照原本作成。
本件以訴訟事件所涉及之法律見解具有原則性者為限，始得於本
判決送達後20日內向本院提出上訴狀並表明上訴理由，如已於本
判決宣示後送達前提起上訴者，應於判決送達後20日內補具上訴
理由（均按他造人數附繕本），且經最高行政法院許可後方得上
訴。
中    華    民    國    95    年    10    月    4     日
                                書記官  林玉卿


司法院資訊處製作；財團法人民間司法改革基金會備份。
